---
title: "Dever de classe 01 - Dados Hubble"
author: "Cecilia Lodron Gonzaga e Francielle Rezende"
date: "2026-09-04"
output: pdf_document
---
# Resumo
Neste relatório, iremos verificar os dados do satélite Hubble e verificarmos a linearidade dos dados entre a distância e a velocidade. Primeiramente, verificaremos o comportamento dos dados logo após verificar se podemos encaixar uma regressão linear entre as variáveis.

# Introdução    
    
  Em 1929, os astrônomo Edwin Hubble, trabalhando no observatório Mount Wilson, realizou um estudo em que foram analisadas as velocidades e distâncias entre as galáxias. Hubble utilizou as chamadas estrelas Cafeidas para medir as distâncias das várias galáxias.
  Esses dados foram publicados e, segundo Machado, foram considerados um grande marco na cosmologia.    
  Nesse trabalho iremos utilizar os dados obtidos por Hubble para avaliar a relação linear entre a velocidade e a distância das galáxias.



```{r Pacotes, message=FALSE, warning=FALSE, include=FALSE}
library("corrplot")
library("dplyr")
library("ggrepel")
library("readxl")
library("reshape2")
```


```{r Dados, warning=FALSE}
Sys.setenv(LANG = "en")
rm(list = ls(all = TRUE))
setwd("C:/Users/cecil/OneDrive/Documentos")
dados <- read_excel(path = "1929_Hubble.xlsx", sheet = "Data")

dados[1:15,c(3,5)]
```



```{r Analise exploratória, warning=FALSE}
par(mfrow = c(1,2))

#guardando as colunas em variáveis
velocidade <- dados$v_km_s
distancia <- as.numeric(dados$r_Mpc)

#Resumo dos dados
summary(velocidade)
summary(distancia)

#Boxplot da velocidade
boxplot(cars$speed,
        main = "Velocidade")

# Boxplot da Distância
boxplot(cars$dist,
        main = "Distância")

par(mfrow = c(1,1))
#análise do gráfico
plot(distancia, velocidade, main = "Hubble: Distância x Velocidade")
```
O gráfico acima relaciona a velocidade das galáxias (eixo y) com a distância entre elas (eixo x). Como pode-se observar, os pontos no gráfico se concentram em uma linear crescente no meio do gráfico. Ou seja, nota-se que, a medida que as distâncias aumentam, as velocidades também aumentam.

```{r Regressão Linear, warning=FALSE}
coef <- lm(velocidade~distancia, data = dados)
coef
plot(distancia, velocidade, main = "Regressão linear: Distância x Velocidade")
abline(coef, col = "blue", lwd = 2)
```


Como dito anteriormente, existe relação linear entre a distância ($r$) e a velocidade ($\upsilon $), pois enquanto a distância aumenta, a velocidade aumenta seguindo a seguinte relação:

$$\upsilon   = \beta_1 + \beta_2r + \varepsilon  $$
$$\upsilon  = -48.34  + 505.84r+ \varepsilon  $$



# Conclusão